【裁判字號】    98,聲,3453
【裁判日期】    981116
【裁判案由】    聲請解除限制出境
【裁判全文】
臺灣高等法院刑事裁定                  98年度聲字第3453號
聲  請  人
即  被  告  甲○○
上列被告因聲請解除限制出境案件，本院裁定如下：
    主  文
聲請駁回。
    理  由
一、本件聲請意旨略以:
（一）緣聲請人即上訴人即被告甲○○因涉犯詐欺罪嫌，遭原審
      判處有期徒刑尚未定讞，然因上訴人確為冤枉已提出上訴
      刻正由鈞院依法審理中。惟本案自偵查期間聲請人即上訴
      人甲○○即在未被認有逃亡之虞情形下遭諭知限制出境至
      今，聲請人即上訴人雖認上開處分違法但亦僅希望本案能
      早日水落石出，使聲請人即上訴人冤抑得雪，此合先敘明
      。
（二）然今基於下述理由，聲請人即上訴人甲○○望鈞院得轉將
      限制出境之強制處分改為具保責付之處分，茲說明如下：
  、聲請人即上訴人甲○○本無前科，平時素行良好樂於助人
      且熱心公益，所參與之公益團體不勝枚舉，其中包含結合
      宗教慈悲與醫學研究的『台灣臨床佛學研究學會』，該協
      會宗旨為「結合醫學與佛學研究，以促進臨床佛學發展，
      推動安寧緩和醫療及生命教育」（詳加附件1協會簡章之
      內述）。如其成立宗旨所述，該協會係結合宗教與醫療團
      隊針對癌末病患給予關懷緩和情緒之非營利人道團體。該
      協會早在民國97年正式成立以前，就於台大醫院安寧病房
      臨床研究十餘年至今，且在各方面所推動之善心義舉更是
      不勝枚數。聲請人即上訴人身為此協會之發起人暨現任理
      事（詳如附件2、3、4各相關人員名冊），負責代表推動
      該協會事務更是不遺餘力，今年度更獲該協會理事長頒發
      感謝狀（詳如附件5），以表彰其無私貢獻之舉。聲請人
      即上訴人於近日甫接獲邀請，於今年12月18日至22日前往
      馬來西亞參加『第三屆世界居士佛教論壇』活動，該活動
      除為佛教理念的推廣，亦欲藉此活動發揮佛教的般若智慧
      及慈悲精神，結合佛學善心人士及醫療團體重視人權的研
      究學者等共同努力為癌末患者提供更好的照護服務（詳如
      附件6簡章介紹及附件7相關報導）。
  、聲請人即上訴人亦曾於前審提出抗告書狀（96度重訴字第
      102號），此摘述抗告理由如下：
    １、「按最高法院91年台抗字第467號及88年台字第166號等
        刑事裁定所明示，法院在決定是否對被告實施限制出境
        之處分時，應先考量本案中被告之地位與角色、犯行輕
        重、犯後應訊態度、是否有逃匿躲避之可能等情事，藉
        資保全訴訟程序調查證據之順利進行，即日後可能之刑
        罰執行。若被告雖犯罪嫌疑重大，但確無逃亡藏匿之可
        能，則不應僅以案件之類型據予裁定限制被告出境，否
        則即有違人民所受憲法所保障之行動遷徙自由。
    ２、聲請人即上訴人僅係受雇於樂吉美公司，且於受顧期間
        在公司名義上擔任『信託部經理』，但此名銜純係外商
        公司在人員職銜名稱上給予較高階之稱呼，以使與其往
        來交易之客戶感到由高階主管應對接待的尊重感而已，
        實際上聲請人只是單純負責與客戶進行簽約動作的普通
        員工，聲請人甲○○在樂吉美公司所任確非重責要角，
        且始終並無任何犯罪意識或不法意圖也。故聲請人亦無
        逃亡藏匿之可能及必要，更無須予以限制出境。」參同
        上述，憲法就人民之工作、遷徙行動自由等基本人權之
        保護最為重視，原審諭令之限制出境處分，無異將聲請
        人即上訴人之基本人權不當禁錮及限制，實有侵害人權
        之嫌，尚祈鈞院明鑑，並速解除對聲請人即上訴人限制
        出境處分，以障權益，實感德便云云，並提出台灣臨床
        佛學研究協會簡介正本1份及台灣臨床佛學研究協會發
        起人名單、台灣臨床佛學研究協會第一屆理監事、秘書
        處及委員會名單、台灣臨床佛學研究協會籌備委員名單
        、台灣臨床佛學研究協會頒發之感謝狀、『第三屆世界
        居士佛教論壇』簡章、「生命雜誌」安寧療護論壇報導
        影本各1份為證。
二、按限制被告之住居，其目的在輔助具保、責付之效力，以保
    全審判之進行及刑罰之執行。是以對具保、責付並限制住居
    之被告，有無繼續限制其住居之必要，當以此為考量。而限
    制出境，依其性質，應為限制住居處分之一，法院是否限制
    被告出境，其審酌之情形亦同（參見最高法院91年度臺抗字
    第467號裁定意旨）。復按限制被告出境，僅在限制被告應
    居住於我國領土範圍內，不得擅自出國，俾便於訴訟程序之
    進行，較之限制居住於某市某縣某鄉某村，其居住之範圍更
    為廣闊，是限制出境與限制住居名稱雖有不同，然限制出境
    亦屬限制住居之處分，係執行限制住居方法之一種。故限制
    出境之處分，性質上屬於限制住居之一種，目的在防止被告
    逃亡，確保被告能於審判時到庭，以利刑事訴訟程序之進行
    ，是考量解除限制出境與否，自應以訴訟之進行及證據之調
    查是否因此而受影響為判斷依據。另按，國民涉有重大經濟
    犯罪或重大刑事案件嫌疑，經權責機關通知限制出國者，應
    不予許可或禁止其出國，入出國及移民法第6條第1項第5款
    定有明文。內部政及法務部並依該法第6條第5項之授權，訂
    定「重大經濟犯罪或重大刑事案件不予許可或禁止出國認定
    標準」（下稱「認定標準」）之法規命令，該認定標準第2
    條第1款明定涉有刑法第339之詐欺罪嫌，被害人數30人以上
    或被害金額或所獲利益新臺幣（下同）3千萬元以上，列為
    該標準之重大經濟犯罪；另涉有銀行法第125條罪嫌，斟酌
    當時社會狀況，足以危害經濟發展，破壞金融安定者，亦列
    為該標準之重大經濟犯罪，認定標準第4條第8款復有明文。
三、本院查：
（一）本件公訴人以聲請人即被告甲○○涉與被告詹彼德、倪菲
      爾、謝明叡、陳志明、劉穎谷、凌鳳琴、林文忠、林婕妤
      、林呈偉、徐富星、郭慧敏、楊慧芬、廖敏、李超敏、李
      泗源、李寶彩、何永榤、許媄倢、林宜君、鄭竹嵐、溫銘
      基、薛巧寧、賴美花、徐珮棻、徐珮婕、楊淑怡、陳姵如
      、陳宛儀、尹鳳儀、邱傑生、蘇湘稜、張文媛等合計33人
      ，明知樂吉美臺灣分公司並非銀行，而非法經營收受存款
      業務，違反非銀行不得經營收受存款業務之規定，認渠等
      所為，係犯銀行法第125條第1項、第3項之罪嫌；另以被
      告林宜君與被告倪菲爾等33人明知渠等所推薦或販售之「
      CVC」會員、「5年回饋方案」、「VIP Asia」會員，並無
      法享受上開權益，竟對外佯稱會員可向國外澳洲「CVC」
      旅遊系統、網站代訂渡假村或飯店，可享有全世界5,500
      家渡假村及65,000家飯店之服務，不需繳交年費，享有「
      5年回饋方案」者，依照現金回饋流程表之時間寄出相關
      資料，保證5年到期可取回本金即所繳交之全部會費加上
      投資紅利，致附表所示王淑如等人陷於錯誤，陸續購買「
      CVC 」、「VIP Asia」會員權益，以用信用卡、給付現金
      等方式繳交會費或辦理貸款，核其等所為，均係犯刑法
      339條第1項詐欺取財罪嫌，其等33人間有犯意之聯絡及行
      為分擔，均為共同正犯，而提起公訴。而原法院在審理中
      ，以被告董畋宜與另被告詹彼得等人，涉有刑法第339條
      第1項之詐欺取財罪及銀行法第125條第1項、第3項等罪嫌
      ，有其等於警詢、偵查中之供述，證人林俊寬、秦孝儀、
      陳進呈等的證述，以及內政部警政署刑事警察局資訊室查
      詢資料、華南商業銀行龍江分行95年11月21日（95）華龍
      存第150號函暨附件、行政院公平交易委員會95年11月23
      日公法字第0950010152號函暨附件、L.G. M職員名冊、扣
      案REWARD CERTIFICARE-REGIST RATION FORM（現金回饋
      申請表或回饋證明登記表）、扣案自行印製由MAC公司出
      具之承諾書、扣案之回饋憑證、確認書、扣押物品清單所
      列扣押物品、證人張世昌提供之會員權益包3盒、證人李
      明賢等提供資料等證據為證（詳見起訴書第11頁至第30頁
      ），足認被告林宜君等人犯罪嫌疑重大；另斟酌渠等所涉
      嫌之銀行法第125條第1項、第3項罪嫌，乃為最輕本刑3年
      以上有期徒刑之罪，被告等33人均極有可能出境後滯外不
      歸，而使原審審理程序難以進行，故被告等33人都有為限
      制出境之強制處分的必要；復以被告甲○○與另被告蘇湘
      稜、劉穎谷、凌鳳琴、林聿妤、楊慧芬、陳志明、謝明叡
      、林文忠、林呈偉、徐富星、郭慧敏、李泗源、李寶彩、
      何永榤、鄭竹嵐、許媄、林宜君、廖敏、李超敏、銘
      基、賴美花、徐珮棻、徐珮婕、楊淑怡、陳姵如、薛巧寧
      、尹鳳儀、陳宛儀、張文媛等被告，為我國國民，既涉有
      刑法第339條第1項之詐欺取財罪及銀行法第125條第1項、
      第3項等罪嫌，且犯罪嫌疑重大，又本件被害人數在442
      人以上，被害金額及所獲利益則至少有1億4千8百萬餘元
      （參見起訴書附表），是被告林宜君等30名被告依前開認
      定標準，係涉有「重大經濟犯罪」，甚為明確，因之審酌
      相關情形，亦認為有依入出國及移民法第6條第1項第5款
      規定，通知境管單位限制出國之必要，而在96年12月18
      日裁定均應予限制出境，以上各情，觀之卷內所附前開資
      料甚明。
（二）原審經審理後，以聲請人甲○○涉犯共同以犯詐欺罪為常
      業罪，罪證明確，在98年3月31日判處（合併）有期徒刑2
      年2月，，此亦有原審判決書附卷可稽，足見聲請人犯罪
      嫌疑不惟重大，且已明確。再者，原審判決後，不惟聲請
      人不服原審判決提起上訴，檢察官亦不服原審對聲請人所
      為之判決，認原審判決就被告林宜君等涉嫌違反銀行法部
      分，認不成立犯罪而不另為無罪之諭知係不當，亦提起上
      訴，目前由本院繫屬審理中。是聲請人之前開限制出境之
      原因顯仍存在，本件被告聲請解除出境之限制，難認為有
      理由，自應予駁回。
四、據上論斷，應依刑事訴訟法第220 條，裁定如主文。
中    華    民    國    98    年    11    月    16    日
                  刑事第十六庭審判長法  官  溫耀源
                                    法  官  王敏慧
                                    法  官  許增男
以上正本證明與原本無異。
如不服本裁定，應於收受送達後五日內向本院提出抗告狀。
                                    書記官  廖麗蓮
中    華    民    國    98    年    11    月    17    日


司法院資訊處製作；財團法人民間司法改革基金會備份。
